【裁判字號】    97,易,339
【裁判日期】    980121
【裁判案由】    妨害名譽
【裁判全文】
臺灣花蓮地方法院刑事判決               97年度易字第339號
公  訴  人  臺灣花蓮地方法院檢察署檢察官
被      告  丙○○
                      號2樓
上列被告因妨害名譽案件，經檢察官提起公訴（97年度偵字第37
58號），本院判決如下：
    主  文
丙○○公然侮辱人，處拘役壹拾伍日，如易服勞役，以新臺幣壹
仟元折算壹日。
    事  實
一、丙○○為國立東華大學觀光研究所研究生，與甲○○分別住
    宿在東華大學擷雲二莊五舍研究生宿舍206、208號房間，因
    二人共同使用同一間廁所，之前曾因使用廁所衛生之問題而
    互有爭執、心生不悅，迄至民國97年3月7日下午 6時許，甲○○又認為丙○○上完廁後留有穢物未清理，因而前往該宿
    舍 206號丙○○房間門口，要求丙○○一同前往廁所查看，
    詎丙○○聽聞後，益加心生不滿，而公然在該宿舍走廊上，
    以英語「You are mentally sick! You have to see a doc
    tor!」等語侮辱甲○○，足以使行經走廊之同學或住在該樓
    層宿舍之同學等不特定多數人得以共聞，以此方式貶損甲○○之名譽。
二、案經甲○○訴由臺灣花蓮地方法院檢察署檢察官偵查起訴。
    理  由
一、訊據被告丙○○矢口否認有何公然侮辱之犯行，並辯稱：我
    和甲○○吵架之地點不是在走廊，是甲○○來我房間找我，
    要我跟他去廁所，我就跟他去廁所，這也是為什麼證人乙○○會聽到一開始爭吵是廁所的清潔問題，當時馬桶是乾淨的
    ，還發亮，蓮蓬頭也是乾淨，但甲○○卻指著乾淨的馬桶跟
    乾淨的蓮蓬頭說上面都沾滿大便，然後又指著馬桶四週說你
    看到處都是大便，然後又指著白色的水漬說那是我的精液，
    就開始一直對我個人衛生習慣為什麼這麼差，且他又說了我
    無法處理的我個人的事情，他一直不斷指著、逼著我說，我
    在情急之下，跟他說蓮蓬頭是乾淨的，馬桶也是乾淨的，你
    病了你需要去看醫生，我是用英文講，但我忘了原來英文是
    講什麼，所以甲○○才會問我剛才講的英文是什意思，他來
    敲我門，我沒有理他，他就重複問我剛才說的那句英文是什
    麼意思，請我把話說請楚，我並沒有侮辱他的意思，我只是
    善意提醒他去看醫生吧云云。經查：
  (一)上揭犯罪事實，業據證人即被害人甲○○於本院審理時具結
    證稱：我和被告的房間剛好是在一個角落，被告的房間在我
    斜對面，被告房間右邊有人住，該宿舍走廊共有 9間房間，
    證人乙○○剛好住在被告的宿舍左邊的隔壁間，證人丁○○
    則住在乙○○之左斜邊，均在同一走廊上之房間，案發當時
    乙○○、丁○○均有在宿舍內。我去敲被告之房間門，被告
    開門走出房門，被告就很大聲地罵我「You are mentally s
    ick! You have to see a doctor」，2樓走廊宿舍的人都聽
    得到，包括 1樓都聽到。被告罵我的時候，我和被告就站在
    走廊上，而該走廊是大家都可以走動，可讓人自由進出的地
    方，我聽到被告說該句話時，我覺得受到侮辱，我認為被告
    所說的「mentally sick 」是指精神上有疾病或是神經病的
    意思。我們平常跟被告相處，不會用mentally sick 來開玩
    笑等語明確；且證人乙○○於本院審理時亦具結證稱：被告
    與甲○○爭吵時，我雖沒有在走廊上目賭，但我當時人在房
    間內，我有聽到有人類似以英文說「You are mentally sic
    k! You have to see a doctor 」句子，我確實有聽到有人
    說「mentally sick! You have to see a doctor 」，我事
    後有查了一下，「mentally sick 」是指精神上壓迫疾病，
    我當時聽到「sick, see a doctor」就是指有病要去看醫生
    ，所以我才在寫給教官的信改寫是精神上壓迫疾病，他們兩
    人的聲音很大聲，被告罵甲○○英文的聲音不是很大聲，但
    我聽得到係因為我剛好在旁邊的房間，我在寫給教官的信件
    當中提情緒開始失控、聲音也逐漸大聲，這段時間過於大聲
    連一樓都聽得到，這段話是屬實的，我聽到罵了1、2次「me
    ntally sick 」。我沒有聽到敲門聲，但我開始聽到的時候
    是他們在爭吵使用廁所的衛生習慣。一樓的人有用 msn問我
    說是什麼情況要我去勸架，因為他們當時敲打很大聲，互相
    罵的很大聲，所以我不敢去勸架等語。且證人乙○○於本院
    審理時具結證稱：因為我的隔壁是我同學住，他們也有聽到
    爭吵聲，所以當天除了我以外，還有其他學生留在宿舍等詞
    明確。復證人丁○○於本院審理時具結證稱：我住在 204號
    房，被告跟告訴人爭吵時，我在房間內，我在房間內有聽到
    爭吵之聲音，我是聽聲音來判斷，應該是在宿舍走廊發出來
    的聲音，在爭吵聲中，我隱約有聽到英文，他們用英文爭吵
    ，因為我當時還有在聽音樂，所以我並不是很清楚他們爭吵
    的內容，可是我有聽到很大聲的敲門聲音，我雖沒有聽清楚
    英文內容，但事後跟同學在閒聊時，得知在講「mentally s
    ick」，他們爭吵大概5至10分鐘，至於爭吵中有無重複說「
    mentally sick 」，因為這是半年前發生的事，不是很有印
    象。而爭吵的過程，我都在房間，因為我與被告、告訴人不
    是非常熟識，所以無法判斷是何人在爭吵，於事後與同學閒
    聊才知是被告與告訴人 2人在爭吵。宿舍的走廊是屬於開放
    的，只要宿舍的同學都可自由進出等語綦詳。足認被告確實
    有向甲○○說「You are mentally sick！You have to see
    a doctor」等語，且參以當時證人乙○○、丁○○宿舍的房
    間內隔著房門即可聽到被告說此句話的聲音，堪認被告在陳
    述此句英文時的音量非小、非一般語調及聲音，而係足以讓
    隔著房門，且讓位於同一樓層同走廊上之房間內之人得以聽
    聞等情甚明。又因當時僅被告與證人即告訴人甲○○在現場
    ，證人乙○○、丁○○審理時均證稱係以聲音判斷係從走廊
    傳來，再酌以被告、證人乙○○、丁○○當時所在位置，以
    及被告與告訴人共用廁所的相關位置可知，此有現場圖在卷
    可稽，若係如被告所述其與告訴人係在共用之廁所內才用英
    文說意思為你病了需要看醫生等語，則在客觀環境上因被告
    與告訴人2人共同使用之廁所與乙○○所住之205號房間尚相
    隔有被告之房間，至少已有兩個牆壁及一間房間空間之區隔
    ，而證人丁○○所住之 204號房間距離被告與告訴人共用廁
    所之距離較證人乙○○房間之距離來得遠，當不可能在證人
    乙○○、丁○○房間內，隔著房門且又有至少 2面牆以上之
    阻隔距離，尚且還能聽得到有人在被告與告訴人共用之廁所
    內爭吵的聲音，況被告之房間位在證人乙○○隔壁，而渠等
    4 人之房間均共用一個走廊，被告房間門口之走廊至證人乙○○、丁○○房間，較該廁所至乙○○、丁○○房間之距離
    來得近，且證人乙○○、丁○○與被告、告訴人 2人均無任
    何恩怨仇隙，當無設詞誣陷被告，而自負有期徒刑 7年以下
    之偽證刑責之虞，是足認被告確實是在其房間宿舍走廊上向
    甲○○說「You are mentally sick！You have to see a d
    octor 」等語明確。被告所辯，顯不足採信。此外，並有被
    告提出之現場圖及宿舍照片在卷可稽。至證人即告訴人甲○○於本院審理時證稱被告罵了該句英文10次云云，然因證人
    乙○○證稱：聽到1、2次等語，而證人丁○○則證稱：於爭
    吵中有無重複說「mentally sick 」，不是很有印象等語，
    故此部分僅有告訴人之指證述，並無其他證據足以佐證，故
    尚難認被告有以該句英文辱罵告訴人10次等情，附此敘明。
  (二)按刑法上之公然侮辱，係指侮辱他人，且該侮辱行為係公然
    為之，始可成立，所謂「公然」，係指不特定多數人得以共
    見共聞之狀態，不以實際上果已共見共聞為必要。大學宿舍
    走廊設立之本質，即屬全體住宿以及得進入該宿舍之不特定
    人所使用，而該走廊本為住宿在該處之人或得以進入該宿舍
    之人隨時可能經過之處，即屬隨時可能有不特定人或多數人
    增加之地方，應屬不特定人或多數人得共見共聞之狀態。至
    於現場實際上有無人聞見，均非所問。是被告及告訴人甲○○均陳稱當時只有其 2人在場等語；證人甲○○亦證稱當時
    走廊上並無人經過等語；然該宿舍走廊既供住宿者及得以進
    入該宿舍之人隨時可能經過之處，而該走廊上之房間內又有
    同學在房內，業經證人乙○○、丁○○證述明確；且被告與
    告訴人發生爭執時，於心生不滿之情緒下，以高於平常音量
    、語調為「You are mentally sick! You have to see a d
    octor 」一語，因該言語已具針對性，且係基於表達己身不
    滿，顯非玩笑可比，況被告亦自承其在研究所各自研究課業
    ，少與告訴人聊天開玩笑，其當時係因為被告訴人指著、逼
    著，情急之下才說出中文意思為你有病，你需要看醫生等語
    明確，則當時聽聞者已可感受陳述人情緒激動、異常，自屬
    攻擊性之言詞，而非平常開玩笑、或口頭禪、或基於好意給
    予建議可比，且該言詞意思係指有精神上疾病，當然會使該
    特定人感覺人格遭受攻擊，足以貶損其名譽及尊嚴評價。則
    被告在宿舍走廊之不特定多數人得共見共聞之場合下，對告
    訴人為上開言語，應已該當公然侮辱罪之要件。
  (三)綜上所述，被告前開辯解，顯係卸責之詞，不足採信。本案
    事證明確，被告犯行，洵堪認定，應依法論科。
二、核被告所為，係犯刑法第309條第1項之公然侮辱人罪。爰審
    酌被告因宿舍共同使用廁所的衛生問題，與告訴人發生口角
    爭執，竟公然辱罵告訴人，所為雖均屬非是，犯後又否認犯
    行之態度，惟念及被告係一時失慮、氣憤，未能謹言慎行，
    犯罪情節尚非重大，對告訴人所造成之危害程度，並未曾犯
    罪經法院判刑，有臺灣高等法院被告前案紀錄表 1份在卷可
    稽等一切情狀，量處如主文所示之刑，並諭知易服勞役之折
    算標準。
據上論斷，應依刑事訴訟法第299 條第1 項前段，刑法第309 條
第1項，第42條第3項前段，刑法施行法第1條之1，判決如主文。
本案經檢察官孫源志到庭執行職務。
中    華    民    國    98    年    1    月    21    日
                  刑事第二庭   法  官 陳月雯
以上正本證明與原本無異。
如不服本判決應於收受送達後10日內向本院提出上訴書狀，並應
敘述具體理由。其未敘述上訴理由者，應於上訴期間屆滿後20日
內向本院補提理由書 (均須按他造當事人之人數附繕本)「切勿
逕送上級法院」。告訴人或被害人如對於本判決不服者，應具備
理由請求檢察官上訴，其上訴期間之計算係以檢察官收受判決正
本之日期為準。
中    華    民    國    98    年    1    月    21     日
                               書記官
附論罪科刑依據之法條：
中華民國刑法第309條
（公然侮辱罪）
公然侮辱人者，處拘役或 3 百元以下罰金。
以強暴犯前項之罪者，處 1 年以下有期徒刑、拘役或 5 百元以下罰金。


司法院資訊處製作；財團法人民間司法改革基金會備份。
